臺灣高等法院高雄分院刑事判決　　　　94年度上訴字第1435號
上　訴　人　臺灣屏東地方法院檢察署檢察官
被　　　告　甲○○
上列上訴人因被告違反毒品危害防制條例案件，不服臺灣屏東地
方法院94年度訴字第323 號中華民國94年8 月31日第一審判決（
起訴案號：臺灣屏東地方法院檢察署94年度毒偵字第557 號），
提起上訴（移送併辦案號：同署94年度毒偵字第2211號），本院
判決如下：
    主  文
原判決撤銷。
甲○○連續施用第一級毒品，處有期徒刑捌月。扣案之海洛因貳
包（共計淨重零點捌陸公克，空包裝重分別為零點壹玖公克、零
點參公克）沒收銷燬之。
    事　實
一、甲○○曾因施用毒品案件，經臺灣屏東地方法院裁定送勒戒
    處所施以觀察、勒戒，因認有繼續施用毒品之傾向，經該院
    以91年度毒聲字第1440號裁定令入戒治處所施以強制戒治，
    復經該院裁定停止強制戒治而於92年5 月9 日出戒治處所，
    並於同年12月6 日交付保護管束期滿，為檢察官以92年度戒
    毒偵字第145 號處分不起訴確定。詎其仍於執行完畢釋放後
    5 年內，基於施用第一級毒品之概括犯意，自93年12月間某
    日起至94年8 月24日下午5 時45分許起回溯24小時內某時（
    不含公權力拘束時間）止，連續在屏東縣麟洛鄉○○街長春
    巷39號住處廁所內，以將少許海洛因摻水稀釋，再以針筒注
    射在手臂靜脈內之方式施用第一級毒品海洛因多次。嗣分別
    於94年1 月9 日上午11時40分許，在屏東縣麟洛鄉○○街
    9 號前，為警查獲，扣得第一級毒品海洛因1 包（淨重0.18
    公克，空包裝重0.19公克）。94年8 月24日下午3 時30分
    許，在屏東市○○路、廣東路口，為警查獲，扣得第一級毒
    品海洛因1 包（淨重0.68公克，空包裝重0.3 公克）。
二、案經屏東縣警察局屏東分局移送臺灣屏東地方法院檢察署檢
    察官偵查起訴暨移送併案審理。
　　理　由
一、被告甲○○於本院審理中經合法傳喚，無正當理由未到庭陳
    述。惟查：被告自93年12月間某日起至94年7 月初某日止，
    確有於上揭地點，以上揭方式，連續施用第一級毒品海洛因
    犯行，業據被告迭於警詢、偵查及原審審理中供承不諱，且
    其為警查獲後所採取之尿液分別送請屏東縣衛生局、台灣檢
    驗科技股份有限公司檢驗結果，分別呈嗎啡陽性反應，有該
    局94年1 月19日屏縣衛檢六字第940021號檢驗結果通知書1
    份及該公司94年9 月8 日濫用藥物尿液檢驗報告附卷可稽（
    分見屏警分刑字第0940021737號卷第4 頁、94年度毒偵字第
    2211號卷第18頁）；並有白色粉末2 包扣案可佐，而該白色
    粉末確係第一級毒品海洛因無訛，亦有法務部調查局94年2
    月15日調科壹字第240003506 號、94年11月1 日調科壹字第
    240003907 號鑑定通知書2 份附卷足憑（見94年毒偵字第55
    7 號卷第13頁、本院卷第20頁）。足認被告之上開自白確與
    事實相符，堪予採信。又按海洛因施用入人體後水解還原成
    嗎啡，再循嗎啡之代謝方式排出體外，業據行政院衛生署藥
    物食品檢驗局73藥檢壹字第030221號函說明綦詳，且依醫學
    臨床實驗及根據英國藥學會出版 Isolation and Indentifi
    cation of Drugs 一書第293 頁載明：海洛因經注射入人體
    後，在體內迅速水解成6Monoa cety Imorphine ，再緩緩繼
    續水解成嗎啡，然後再循嗎啡之代謝方式排出，同書第431
    至432 頁並載有：嗎啡經注射入人體後，約50％以上於8 小
    時內自尿中排出，至24小時排出約90％，但48小時後仍有微
    量可檢出等語。準此，被告於94年8 月24日下午3 時30分許
    為警查獲後，於同日下午5 時45分許所採取之尿液既呈嗎啡
    陽性反應，則被告於許採尿時起回溯24小時內某時（不含公
    權力拘束時間）確有施用第一級毒品海洛因之犯行甚明，被
    告於警詢及偵查中所供述最後1 次施用毒品之時間為94年7
    月初云云，應屬避重就輕之詞，不足採信。
二、按犯毒品危害防制條例第10條之罪，經觀察、勒戒後，認受
    觀察、勒戒人有繼續施用毒品傾向者，檢察官應聲請法院裁
    定令入戒治處所強制戒治，經強制戒治執行完畢釋放後，5
    年內再犯第10條之罪，檢察官應依法追訴，毒品危害防制條
    例第20條第3 項定有明文。按被告曾因施用毒品案件，經臺
    灣屏東地方法院裁定送勒戒處所施以觀察、勒戒，因認有繼
    續施用毒品之傾向，經該院以91年度毒聲字第1440號裁定令
    入戒治處所施以強制戒治，復經該院裁定停止強制戒治而於
    92年5 月9 日出戒治處所，並於同年12月6 日交付保護管束
    期滿，為檢察官以92年度戒毒偵字第145 號處分不起訴確定
    等情，有臺灣高等法院前案紀錄表及不起訴處分書附卷足稽
    （見94年毒偵字第557 號卷第14頁）。被告於強制戒治執行
    完畢（即92年12年6 日）5 年內之93年12月間某日起至94年
    8 月24日下午5 時45分許起回溯24小時內某時止，再犯本件
    施用第一級毒品海洛因之犯行，揆諸首開說明，本件檢察官
    偵查、起訴，於法並無不合。
三、按海洛因為毒品危害防制條例第2 條第2 項第1 款所明定之
    第一級毒品。核被告施用海洛因之所為，係犯同條例第10條
    第1 項施用第一級毒品罪。其持有第一級毒品海洛因後進而
    施用，持有之低度行為已為施用之高度行為所吸收，不另論
    持有第一級毒品之罪。其先後多次犯行，時間緊接，手段相
    同，觸犯同一罪名之罪，顯係基於概括犯意反覆為之，為連
    續犯，依刑法第56條之規定以1 罪論，並加重其刑。本件起
    訴書雖記載被告自93年12月間某日起至94年1 月7 日止施用
    第一級毒品海洛因，惟自該期間後至94年8 月24日下午5 時
    45分許起回溯24小時內某時止之施用第一級毒品海洛因犯行
    ，與上開起訴部分有連續犯之裁判上一罪關係，為起訴效力
    所及，本院自應併予審理，附此敘明。
四、原審就被告施用第一級毒品部分予以論罪科刑，固非無見；
    惟原審未及就被告自94年1 月7 日以後之施用第一級毒品犯
    行併予審判，尚有未洽。檢察官上訴意旨，執此指摘原判決
    不當，為有理由，自應由本院將原判決撤銷改判。審酌被告
    曾有多次犯罪前科，有上開前案紀錄表可按，其施用毒品，
    經循觀察、勒戒及強制戒治程序處遇，並為不起訴處分確定
    後，仍未能徹底戒絕施用毒品惡習，再度連續施用第一級毒
    品，顯無戒毒悔改之意，惟念施用毒品乃自戕一己之身心健
    康，尚未對他人造成直接危害，且犯後坦承部分犯行等一切
    情狀，爰量處如主文第二項所示之刑。至扣案之海洛因2 包
    （共計淨重0.86公克，空包裝重分別為0.19公克、0.3 公克
    ）係第一級毒品，其空包裝袋沾有海洛因成分難以剝離，自
    應視同毒品，併依毒品危害防制條例第18條第1 項前段宣告
    沒收銷燬之。
五、被告經合法傳喚，無正當理由不到庭，爰不待其到庭陳述，
    逕行判決。
據上論結，應依刑事訴訟法第369 條第1 項前段、第371 條、第
364 條、第299 條第1 項前段，毒品危害防制條例第10條第1 項
、第18條第1 項前段、刑法第11條前段、第56條，判決如主文。
本案經檢察官許月雲到庭執行職務。
中　　華　　民　　國　　94　　年　　12　　月　　21　　日
                  刑事第四庭    審判長法  官 蕭權閔
                                      法  官 陳吉雄
                                      法  官 林水城
以上正本證明與原本無異。
如不服本判決應於收受本判決後10日內向本院提出上訴書狀，其
未敘述上訴理由者，並得於提起上訴後10日內向本院補提理由書
狀（均須按他造當事人之人數附繕本）「切勿逕送上級法院」。
中　　華　　民　　國　　94　　年　　12　　月　　21　　日
　　　　　　　　　　　　　　　　　　　書記官 吳新貞
附錄本件判決論罪科刑法條：
毒品危害防制條例第10條第1項
施用第一級毒品者，處6 月以上5 年以下有期徒刑。
